臺灣桃園地方法院刑事判決　　　　　　　　　　　　　　九十年度訴字第九三二號
　　公　訴　人　臺灣桃園地方法院檢察署檢察官
　　被　　　告　辛○○
　　指定辯護人　本院公設辯護人　庚○○
　　　　　　　　本院公設辯護人　己○○
右被告因偽造有價證券等案件，經檢察官提起公訴（九十年度偵字第一四二九號），
本院判決如左：
    主  文
辛○○無罪。
    理  由
一、公訴意旨略以：被告辛○○意圖為自己不法之所有，於民國八十七年五月十七日
    七時許，在桃園縣中壢市○○路一九四號前竊取戊○○所有之ＫＵ─九八五三號
    自小客車，見車內有戊○○所持之甲○○所有之大眾商業銀行票號ＡＥ0000
    000號（起訴書誤載為ＡＺ000000000號），金額新台幣（下同）二
    十五萬元，未填載到期日之支票一紙，竟意圖供行使之用，在該支票上填入發票
    日（起訴書誤載為到期日）為八十七年五月十八日後，交由不知情之乙○○轉交
    不知情之丙○○清償債務，丙○○乃將之交付不知情之丁○○提示時，為警循線
    查獲。因認被告辛○○涉犯有刑法第三百二十條第一項竊盜罪嫌與第二百零一條
    第一項偽造有價證券罪嫌云云。
二、按犯罪事實應依證據認定之，無證據不得推定其犯罪事實。又不能證明被告犯罪
    者，應諭知無罪之判決，刑事訴訟法第一百五十四條、第三百零一條第一項分別
    定有明文。又犯罪事實之認定，應憑真實之證據，倘證據是否真實尚欠明確，自
    難以擬制推測之方法，為其判斷之基礎；而認定犯罪事實之證據係指足以認定被
    告確有犯罪行為之積極證據而言，該項證據自須適合於被告犯罪事實之認定，始
    得採為斷罪資料（參照最高法院五十三年臺上字第六五六號、二十九年上字第三
    一○五號判例）。另按刑事訴訟上證明之資料，無論其為直接或間接證據，均須
    達於通常一般之人均不致有所懷疑，而得確信其為真實之程度，始得據為有罪之
    認定，若其關於被告是否犯罪之證明未能達此程度，而有合理懷疑之存在，致使
    無從形成有罪之確信，根據「罪證有疑，利於被告」之證據法則，即不得遽為不
    利被告之認定（參照最高法院七十六年臺上字第四九八六號判例）。
三、本件公訴人認被告辛○○涉犯前揭罪行，無非係以被害人戊○○之指訴，並經證
    人丙○○、乙○○、丁○○於警訊時陳述綦詳，且有偽造支票影本一紙附卷可證
    等為其論斷依據。訊據被告辛○○堅決否認有被訴之竊盜、偽造有價證券之犯行
    ，辯稱：伊不認識丙○○，自不可能與其有金錢往來，又雖認識乙○○，但未曾
    叫乙○○替伊交付票據給丙○○，伊更無竊取或偽造系爭票據等語。
四、經查：
   (一)系爭大眾商業銀行支票號碼ＡＥ0000000號，發票人甲○○，票面金額
     二十五萬元，未填載發票日之支票（下稱系爭支票），原係甲○○交付予戊○○持有，置放於戊○○所有之車牌號碼ＫＵ─九八五三號自小客車之內，於八
     十七年五月十七日七時許，在桃園縣中壢市○○路一九四號前，連同該自小客
     車一併失竊等情，業據證人戊○○、甲○○於警訊時及本院調查時證述甚詳（
     見八十七年度偵字第一五七六八號卷第六頁至第八頁、第十七頁至第十八頁，
     本院九十一年五月三日訊問筆錄），復有該紙支票正反面影本一份、領據二紙
     等件在卷足憑。而本件系爭支票被竊時已由發票人甲○○蓋好印章，填寫票面
     金額為二十五萬元，僅日期部分為空白等情，已據證人戊○○及甲○○陳明在
     卷（見偵卷第七頁、本院九十一年五月三日訊問筆錄），而系爭支票是證人乙○○交與丙○○，再由丙○○指示不知情之丁○○前往銀行提示，於銀行櫃臺
     提示之際為警查獲等情，復據證人乙○○、丙○○、丁○○證述甚詳，衡諸常
     情，支票需記載完成始得提領，顯見丁○○提示之際業已填載發票日而完成票
     據記載，是系爭支票確係自甲○○交付予戊○○後，經人竊取並填載發票日，
     於完成發票手續後向銀行提示一節，固屬不爭之事實；然而上開證人戊○○、
     甲○○、丁○○之證詞及領據二紙、系爭支票影本等，僅足以證明上開自小客
     車及系爭支票之所有人、失竊之時間、地點，及尋獲後經證人戊○○及甲○○
     領回等事實，惟並不足以推認或證明上開證人戊○○所有之自小客車及系爭支
     票即係被告所竊取，並偽填支票發票日後進而為行使之。
   (二)又證人乙○○雖證稱系爭支票係被告辛○○所交付，且交付時，系爭支票已填
     載完成，但未親眼見到被告填寫等語（見本院九十一年五月三日訊問筆錄）。
     然其就被告辛○○如何交付系爭支票、交付目的以及其如何再轉交系爭支票予
     證人丙○○等情，初於警訊時證述：當天是辛○○駕駛ＫＢ─九０三五號自小
     客車載其至丙○○店裡，因辛○○說不想見到丙○○，所以才請其代拿，之後
     辛○○看見支票交給丙○○了，就自己開車走了等語（見上開偵查卷第九頁反
     面）；復於本院調查時證稱：當天是辛○○開車，其只見過丙○○二次面，二
     人並不熟，因辛○○不想親自拿給丙○○才要其轉交，而當初拿那張支票給丙○○時，只跟丙○○說：『這是辛○○要我拿來的』，丙○○也沒有問原因，
     因為在車上有聽見辛○○跟某人通電話，有聽見伊跟對方說，要其把票拿過去
     ，所以猜測伊當時應該是在跟丙○○講電話‧‧‧辛○○並沒有提過缺保釋金
     的事，也沒有跟丙○○說：『辛○○需要交保，請他幫忙換現金』等語；當天
     辛○○車子本來停在通訊行的對面，其下車將系爭支票交給丙○○後，車子已
     不見，是再撥辛○○的電話，和伊約一個地點等語（見本院九十一年七月三十
     一日訊問筆錄），其前後陳述已有不同，尚難輕信。而另一位證人丙○○於警
     訊中證稱：因辛○○積欠其十五萬元，故於八十七年五月十七日十九時二十分
     左右，由一名綽號「阿忠」（即乙○○），在桃園市○○路三二五號店門口，
     交付系爭支票以抵債務；當日有先拿三萬元給該名綽號阿忠男子，剩餘的錢，
     隔日下午再電話聯絡取款等語（見上開偵查卷第十二頁至第十三頁反面），其
     後又於本院調查時先證述：之前有拿十幾二十萬幫被告至當舖贖回手錶，當作
     是借被告二十五萬元，也沒有算利息，被告後來並沒有還錢，但是伊曾經請一
     個朋友拿一張支票來，先前有見過那個人但不認識，他當時是說辛○○要交保
     金，所以拿這張票欲跟其換現金去繳保證金，但是其沒有現金，才去幫他提示
     ，所以他朋友拿這張票來，並不是要償還之前的債務等語（見本院九十一年六
     月二十六日訊問筆錄）。復又證稱：乙○○交付系爭支票時是說因辛○○要交
     保，需要一筆錢，也有說要還錢，當天是乙○○自己一個人來，外面並沒有車
     子等語（見本院九十一年七月十七日訊問筆錄），其就證人乙○○交付系爭支
     票之原因、有無交付現金給乙○○等情，前後證述均不相符；況被告辛○○自
     始至終均否認認識證人丙○○，而就證人丙○○於本院調查時所述其與被告辛○○係在八十八、八十九年間，在其所開設通訊行認識等語（見本院九十一年
     七月十七日訊問筆錄），然本案係發生在八十七年五月十七日，則案發當時證
     人丙○○與被告辛○○尚未相識，被告自無可能向其借錢或交付支票，是證人
     丙○○上開證述，衡屬不合常情，非可遽採。而對照證人丙○○與乙○○兩人
     之證述，就被告辛○○如何交付系爭支票、交付系爭支票之目的、用途等，不
     僅自我陳述先後不一致，且二人證述情節亦不相同，是以證人丙○○及乙○○
     所言，自無可採。
   (三)再者，本件系爭支票於向銀行提示之際業已填載發票日而完成票據記載，而可
     確定經他人所偽造，已如前述，然因本件系爭支票經甲○○領回後業已滅失，
     而無從送請鑑定筆跡或指紋等情，亦據證人甲○○於本院調查時到庭證述甚明
     （見本院九十一年五月三日訊問筆錄），而卷內之該紙支票影本，不僅影像模
     糊不清，更未顯示發票日之記載，實難據以認定系爭支票上之發票日為何人所
     填載，況其上均未見有被告辛○○之背書或簽名，證人乙○○、丙○○亦均未
     親見被告有填載系爭支票發票日（見本院九十一年五月三日、六月二十六日訊
     問筆錄），被告辛○○又堅詞否認有竊取、收受或行使系爭支票，在無積極證
     據證明系爭支票係出於被告所偽造之前，當難以臆斷或擬制方法逕予認定被告
     有何竊盜、偽造及行使偽造有價證券之犯行。
   (四)從而，證人甲○○、戊○○、乙○○及丙○○之證述，及卷內相關證據資料，
     並不足以證明被告辛○○有竊盜及偽造、行使有價證券之犯行，雖被告僅空言
     否認而未能提出有利於己之證據以資佐證，惟按被告在判罪確定之前，應被推
     定為無罪，且被告並無自證無罪之義務，此乃刑事訴訟法之基本原則，而被告
     否認犯罪所持之見解，縱無可取，仍不得資以為反證其為有犯罪之論據（最高
     法院八十七年度臺上字第三四七一號判決可資參照）；況系爭支票是否為被告
     所竊取？又其上之發票日是否即為被告所填載？即被告是否有竊盜、偽造及行
     使有價證券之犯罪行為，均應嚴格證據證明之，且其證明之程度，須於通常一
     般人均不致於有所懷疑，而得確信其為真實之程度者，使得據為有罪之認定，
     如果證明尚未達到此一程度，而有合理懷疑存在時，則不論被告本身所為之辯
     解能否證明為真實，均不能資為不利於被告之論斷。是縱認被告僅空言否認，
     依無罪推定原則，仍不得單憑此即反證被告涉有公訴人所指之竊盜、偽造及行
     使偽造有價證券等犯行。
五、綜上所述，本件公訴人所舉事證尚未達於通常一般之人均不致有所懷疑，得確
    信其為真實之程度，而有合理性懷疑之存在，本院無從形成有罪之確信，已如
    前述。此外，復查無其他積極證據足以證明被告有竊盜、偽造及行使偽造有價
    證券之犯行，根據「罪證有疑，利於被告」之證據法則，並揆諸前揭判例意旨
    ，應認不能證明被告犯罪，爰為被告無罪之諭知。
據上論斷，應依刑事訴訟法第三百零一條第一項，判決如主文。
本案經檢察官鐘雅蘭到庭執行職務。
中      華      民      國      九十一    年    九    月    二十七     日
                                臺灣桃園地方法院刑事第六庭
                                    審判長法  官  周政達
                                          法  官  林曉芳
                                          法  官  何俏美
右正本證明與原本無異。
如不服本判決，應於判決送達後十日內向本院提出上訴狀( 應附繕本 )，上訴於
臺灣高等法院。
                                          書記官  王泰元
中      華      民      國       九十一   年     十   月       三      日
